臺灣高等法院交通事件裁定　　　　　　 96年度交抗字第414號
抗　告　人　交通部公路總局臺北區監理所板橋監理站
受　處分人　甲○○
上列抗告人因受處分人違反道路交通管理處罰條例案件，不服臺
灣板橋地方法院，中華民國96年4 月27日所為裁定（原審案號96
年度交聲字第71號），提起抗告，本院裁定如下：
    主  文
原裁定及原處分均撤銷。
甲○○機器腳踏車駕駛人，爭道行駛有不在規定車道行駛之情形
，處罰鍰新臺幣陸佰元。
    理  由
一、原處分意旨略以：本件受處分人甲○○於民國95年10月20日
    下午6時42分許，騎乘車牌號碼FZZ-483號重型機車，在臺北
    市○○○路○段244巷口處，因行經行人穿越道有行人穿越時
    ，不暫停讓行人先行通過，經臺北市政府警察局中正第二分
    局警員陳國華以受處分人騎乘機車有違反道路交通管理處罰
    條例第44條第2 項之事實攔停後製單舉發，受處分人收受舉
    發通知單後，於舉發通知單上所載之應到案日期前向原處分
    機關提出申訴，經原處分機關函請舉發單位調查結果，仍認
    受處分人騎乘機車有上述違規事實，原處分機關乃於95年12
    月15日，依道路交通管理處罰條例第44條第2 項、違反道路
    交通管理事件統一裁罰標準表之規定，裁處受處分人罰鍰新
    臺幣1200元整等語。
二、原裁定意旨略以：訊據受處分人甲○○固坦承於上揭時間有
    騎乘車牌號碼FZZ- 483號重型機車，行經上開路段之事實，
    惟始終堅詞否認有行經行人專用道有行人穿越時，不暫停讓
    行人先行通過之違規行為，經查，證人即臺北市政府警察局
    中正第二分局警員陳國華於原審調查時固結證稱：本件舉發
    時間係於95年10月20日下午6 時42分許，地點是在臺北市○
    ○○路○段244巷口處，當時係執行交通整理勤務，人就站在
    羅斯福路3段南向離羅斯福路3段244 巷口約30至50公尺左右
    取締違規，前述巷口處劃設有行人穿越道，是專供行人穿越
    羅斯福路使用的，非供機車行駛，而受處分人從羅斯福路往
    北行向左轉通過行人穿越道轉到羅斯福路往南行向道路，由
    於當時係尖峰時段人潮很多，行人穿越道是提供給行人行進
    所用，如果機車行駛在行人穿越道，就表示與行人爭道，而
    且在行人穿越道上設有三個水泥樁，就是避免機車行駛該路
    口，至於當時受處分人是否有不暫停讓行人先行而導致阻礙
    行人前進的情況沒注意到，但是當場確實有行人通過，因為
    該路口平常人潮就多等語。細究證人所為證詞，本件舉發時
    間是下午6 時42分許，已是天色昏暗時段，而證人執勤時所
    站之位置距離受處分人騎乘機車穿越之地點，確有30公尺至
    50公尺遠，又證人陳述並未注意受處分人是否有不暫停讓行
    人先行而導致阻礙行人前進的情況，是受處分人對警察有錯
    誤為舉發之質疑，尚非全然語出虛無，即值商榷；再者，證
    人於調查時固謂：尖峰時段人潮很多，行人穿越道是提供給
    行人行進所用，如果機車行駛在行人穿越道，就表示與行人
    爭道，而且在行人穿越道上設有三個水泥樁，就是避免機車
    行駛該路口云云，但依受處分人提出佐證之照片顯示，該處
    巷口所劃設者係枕木紋行人穿越道線之指示標線，非屬警告
    、禁制標線，更非人行道，縱使路中另設置三個水泥樁，卻
    也留有可容機車穿越之間隔，是證人所稱機車駛壓行人穿越
    道等語固屬爭道情事，惟尚不足遽認本件受處分人即有行經
    行人穿越道有行人穿越時，不暫停讓行人先行通過之違規行
    為。而依全案卷證所示，除證人之證述外，又無其他積極證
    據可資參佐，證人所證既有如上可疑之處，無從達於通常一
    般之人均不致有所懷疑，而得確信其為真實之程度，自應作
    對受處分人有利之認定，認其所為上開辯解尚屬可採。本件
    受處分人異議為有理由，自應將原處分撤銷，並另為不罰之
    諭知等語。
三、原處分機關抗告意旨略以：舉發員警於原審訊問時已證稱當
    場確實有行人通過，且原裁定亦肯定受處分人有駛壓行人穿
    越道爭道情事，受處分人亦不否認當時往來行人眾多，其他
    機車也穿越頻繁之事實，再者，該行人穿越道係專供行人通
    行，並有行人專用燈號管制，受處分人駕駛機車行駛於該區
    域，顯已危害行人通行安全及權利，為保障行人於行人穿越
    道穿越道路時，可不受車輛行駛該區域所造成之潛在危險，
    並導正駕駛人不當之駕駛行為，以維法紀，請撤銷原裁定等
    語。
四、經查：
  (一)按汽車駕駛人，駕駛汽車行經行人穿越道有行人穿越時，不
    暫停讓行人先行通過者，處新臺幣1200元以上3600元以下罰
    鍰，道路交通管理處罰條例第44條第2 項定有明文。次按汽
    車駕駛人，爭道行駛有機器腳踏車，不在規定車道行駛之情
    形，處新臺幣6 百元以上1800元以下罰鍰，道路交通管理處
    罰條例第45條第1 項第13款亦有明文。又道路交通管理處罰
    條例所稱之汽車，包括機器腳踏車，亦為道路交通管理處罰
    條例第3條第8款所明定。
  (二)查受處分人甲○○雖坦承有於上揭時間有騎乘車牌號碼FZZ-
    483 號重型機車，行經上開路段之事實，惟始終否認有行經
    行人專用道有行人穿越時，不暫停讓行人先行通過之違規行
    為。經查，證人即舉發警員陳國華於原審調查時固結證對受
    處分人如何於案發地點，在劃設有行人穿越道專供行人穿越
    而非供機車行駛之用，及從往北行向左轉通過行人穿越道轉
    到往南行向道路行駛，並由於當時係尖峰時段，人潮很多，
    有不暫停讓行人先行通過等情，證述甚詳。惟查，本件舉發
    時間是下午6 時42分許，已是天色昏暗時段，而證人執勤時
    所站之位置距離異議人騎乘機車穿越之地點，確有30公尺至
    50公尺遠，又依證人所述並未注意受處分人是否有不暫停讓
    行人先行而導致阻礙行人前進的情況，是尚難以此即遽認受
    處分人有行經行人穿越道不暫停讓行人先行通過之違規行為
    ，復查無其他積極之證據，是受處分人異議辯稱當時已先行
    讓行人通過等語，可資採信。原審同此認定，認受處分人未
    有不暫停讓行人通過之違規行為，作對受處分人有利之認定
    ，固無違誤。然查，受處分人已於原審調查時自承案發時是
    從大樓地下室停車場出來，並穿越斑馬線，行駛於設有3 個
    水泥樁的行人穿越道上，核與證人陳國華所述相符，復有受
    處分人所提出之照片及其上標示之行向方向可資佐證，而行
    人穿越道係供行人穿越道路之用，非屬機器腳踏車所得行駛
    之車道，是受處分人有於上開時地騎乘機器腳踏車行駛於行
    人穿越道橫向穿越道路，即有機器腳踏車不在規定車道行駛
    之爭道行駛之違規行為，已屬明確，堪予認定。
  (三)綜上所述，本件雖尚無證據足資證明受處分人有駕車不讓行
    人先行通過之違規行為，原審因而以受處分人之異議為有理
    由，將原處分撤銷，固無違誤，惟受處分人駕車有前述爭道
    行駛之情形，則違規行為已屬明確堪認，原處分機關及原審
    未察，疏未審酌上開違規事實，容有違誤，本件抗告意旨就
    此部分指摘原裁定不當，雖無理由。惟受處分人前開違規行
    為明確，爰由本院將原裁定及原處分撤銷，依道路交通管理
    處罰條例第45條第1 項第13款規定，裁處如主文第二項所示
    ，以資適法。
據上論結，應依道路交通管理處罰條例第89條，道路交通案件處
理辦法第26條，刑事訴訟法第413 條，道路交通管理處罰條例第
45條第1項第13款，裁定如主文。
中　　華　　民　　國　　96　　年　　7 　　月　　12　　日
                  刑事第十五庭審判長法　官  吳昭瑩
　　　　　　　　　　　　　　　      法  官  李正紀
　　　　　　　　　　　　　　　      法  官  李釱任
以上正本證明與原本無異。
不得再抗告。
                                    書記官  洪秋帆
中　　華　　民　　國　　96　　年　　7 　　月　　16　　日
